臺灣臺北地方法院民事判決　　　　　　 95年度簡上字第552號
上　訴　人　丙○○○
被　上訴人　甲○○○
上列當事人間請求給付買賣價金事件，上訴人對於中華民國95年
8 月24日本院臺北簡易庭95年度北簡字第26672 號第一審判決，
提起上訴，本院於96年5月18 日言詞辯論終結，判決如下：
    主      文
上訴駁回。
第二審訴訟費用由上訴人負擔。
    事實及理由
一、被上訴人起訴主張略以：上訴人於民國92年3 月間委託其姪
    女乙○○代為購買鑽戒乙顆，伊遂交付乙○○3 顆鑽戒，以
    供上訴人挑選，嗣於92年4 月2 日經乙○○告以上訴人已選
    定乙顆1 克拉鑽戒，雙方議定交易價格為新臺幣（下同）16
    0,000 元。詎於伊將鑽戒乙顆交由乙○○轉交予上訴人後，
    上訴人竟遲未給付價金，經伊向乙○○詢問，乙○○竟告以
    其已收到上訴人交付之價金，惟其將該筆款項花用殆盡，並
    拒絕透露上訴人之聯絡方式。嗣經伊對乙○○提出詐欺等罪
    之刑事告訴後，始知該買賣價金確已遭乙○○侵吞入己，經
    伊向臺灣高雄地方法院檢察署查詢上訴人之年籍資料，該署
    以95年1 月20日雄檢博羽94偵15069 字第8039號函復伊關於
    上訴人之年籍資料與聯絡地址後，伊始得對上訴人請求給付
    買賣價金，故伊對上訴人之買賣價金請求權尚未罹於時效。
    而伊自始並未受領160,000 元之買賣價金，縱上訴人已給付
    價金予乙○○，對伊並不生清償效力，伊自得依兩造間之買
    賣契約關係，請求上訴人應給付伊160,000 元，及自支付命
    令繕本送達之翌日起至清償日止，按年息5%計算之利息等語
    。
二、上訴人則略以：伊有託乙○○購買乙顆鑽戒，乙○○說向朋
    友借來給伊看，伊看了後覺得滿意，就將錢匯到乙○○的姐
    姐陳李美月之帳戶內，陳李美月也將錢交給乙○○，伊業已
    清償該鑽戒之價金，至於乙○○因何原因而將該筆錢挪用，
    與伊無關；退步言之，縱認伊將價金交付予乙○○，對被上
    訴人並不生清償效力，惟被上訴人於92年3 月間即出售該鑽
    戒予伊，其商品代價之請求權時效應自斯時起算，惟被上訴
    人遲至95年2 月始對伊提出本案請求，其請求權顯已逾2 年
    而罹於時效，伊自得拒絕給付等語，資為抗辯。
三、原審依被上訴人之請求判決上訴人如數給付，上訴人不服，
    全部聲明上訴，並上訴聲明：（一）原判決廢棄。（二）被
    上訴人在第一審之訴駁回。被上訴人則答辯聲明：上訴駁回
    。
四、查上訴人委託訴外人乙○○代為購買鑽戒乙顆，由乙○○以
    上訴人名義向以買賣珠寶為業之被上訴人購買鑽戒乙顆，議
    定價金160,000 元，由被上訴人交付鑽戒乙顆予乙○○，再
    由乙○○轉交予上訴人。嗣上訴人將價金支付予乙○○，惟
    遭乙○○侵吞入己，未交付予被上訴人等情，此為兩造所不
    爭執，並經證人乙○○於原審及本院準備程序時證述明確（
    見原審卷第35頁、本院卷第37頁反面），自堪信為真實。
五、上訴人主張其業將鑽戒之價金交付予訴外人乙○○，對被上
    訴人已生清償之效力，且本件被上訴人於92年3 月間即出售
    該鑽戒予伊，其請求權時效應自斯時起算，惟被上訴人遲至
    95年2 月始對伊提出本案請求，其請求權顯已逾2 年而罹於
    時效等情，為被上訴人所否認，並以前揭情詞置辯。則本件
    之爭點為：上訴人將價金交付予訴外人乙○○，對被上訴
    人是否生清償之效力？本件被上訴人之請求權是否已罹於
    時效？茲分述如下：
（一）上訴人將價金交付予訴外人乙○○，對被上訴人是否生清
      償效力之部分：
    1.按債務人依債務本旨，向債權人以外有受領權之第三人為
      清償，並經其受領者，依民法第309 條第1 項，固使債之
      關係趨於消滅，惟該第三人如非基於受領權，而係受債務
      人委任代向債權人本人而為清償時，則債之關係是否消滅
      ，仍應視債權人實際已否受領清償為斷，此有最高法院48
      年台上字第190 號判例意旨可資參照。
    2.本件訴外人乙○○係受上訴人委託代為購買鑽戒，由乙○
      ○以上訴人名義向被上訴人購買鑽戒乙顆，業如前述，而
      上訴人並未舉證證明被上訴人有授與乙○○受領該筆價金
      之權，則上訴人雖將購買鑽戒之價金交付予乙○○，惟乙
      ○○係受上訴人委任代向被上訴人本人為清償，乙○○既
      未將該160,000 元價金交付予被上訴人，揆諸前開說明，
      對被上訴人自不生清償效力，兩造間債之關係尚未消滅，
      上訴人對被上訴人仍負有給付買賣價金之義務。
（二）關於被上訴人之請求權是否已罹於時效之部分：
    1.按商人、製造人、手工業人所供給之商品及產物之代價，
      其請求權因2 年間不行使而消滅，民法第127 條第1 項第
      8 款固定有明文。惟消滅時效，自請求權可行使時起算，
      同法第128 條前段亦有明定，而所謂請求權可行使時，乃
      指權利人得行使請求權之狀態而言（參照最高法院63年台
      上字第1885號判例意旨）。
    2.本件上訴人委由乙○○代向被上訴人購買鑽戒乙顆之時間
      雖在92年3 、4 月間，然被上訴人主張因訴外人乙○○未
      告知伊上訴人之年籍資料與聯絡方法，故無法對上訴人請
      求給付買賣價金，嗣伊對乙○○提出詐欺等之刑事告訴後
      ，經臺灣臺南地方法院檢察署呈請臺灣高等法院檢察署移
      轉臺灣高雄地方法院檢察署偵辦，伊向臺灣高雄地方法院
      檢察署查詢上訴人之年籍資料，經該署於95年1 月20日以
      雄檢博羽94偵15069 字第8039號函復後，伊始知悉上訴人
      之年籍資料與聯絡地址等情，業據被上訴人提出前開公函
      1 份為證（見原審卷第18頁），證人乙○○於本院準備程
      序時亦證稱：伊並沒有告訴被上訴人關於上訴人之姓名與
      聯絡方法，因為被上訴人都是直接找伊。後來在臺灣臺南
      地方法院檢察署開庭時，因檢察官要查證是否確係上訴人
      要購買鑽戒以及上訴人有無付錢給伊，要傳上訴人做證，
      伊才說出來等語（見本院卷第37頁反面），而臺灣臺南地
      方法院檢察署檢察官偵辦該案時，曾通知訴外人乙○○偕
      上訴人到庭做證，惟上訴人並未到庭，經乙○○提供上訴
      人之聯絡電話，該署以電話通知上訴人到庭，上訴人具狀
      請假並提出診斷證明書，檢察官始知上訴人之年籍資料與
      聯絡地址，此經本院依職權調閱該署93年度偵續字第68號
      偵查卷宗核閱屬實，並與證人乙○○上開證詞相符。再佐
      以上訴人自承其與被上訴人素不相識，彼此不知聯絡對方
      的方法（見本院卷第45頁反面），顯見被上訴人所稱其於
      接獲臺灣高雄地方法院檢察署函復後，始知上訴人之年籍
      資料與聯絡地址等情，應堪以採信。是被上訴人於接獲臺
      灣高雄地方法院檢察署前開公函後，始得以對上訴人行使
      本件之買賣價金請求權，而其旋於95年2 月3 日聲請本院
      對上訴人核發支付命令，有本院95年度促字第5395號聲請
      事件卷宗所附聲請狀上之收文戳章可參，則本件被上訴人
      之買賣價金請求權尚未罹於2 年之消滅時效，上訴人前開
      主張顯屬無據。
六、綜上所述，上訴人雖將鑽戒之價金交付予訴外人乙○○，惟
    對被上訴人並不生清償之效力，且被上訴人之買賣價金請求
    權並未罹於時效，從而被上訴人依兩造間之買賣契約關係，
    請求上訴人給付160,000 元，及自支付命令送達翌日起至清
    償日止，按年息5%計算之利息，為有理由，應予准許。又本
    件係就民事訴訟法第427 條第1 項適用簡易程序所為上訴人
    敗訴之判決，依同法第389 條第1 項第3 款規定，應依職權
    宣告假執行。是原審判命上訴人如數給付，並依職權宣告假
    執行，於法並無違誤。上訴意旨仍執前詞指摘原判決不當，
    求予廢棄改判，為無理由，應予駁回其上訴。
七、本件事證已臻明確，兩造其餘攻擊或防禦方法，經本院審酌
    後，認均與本件之結論無涉，茲不再一一論述，併予敘明。
八、據上論結，本件上訴為無理由，依民事訴訟法第436 條之1
    第3 項、第449 條第1 項、第78條，判決如主文。
中　　華　　民　　國　　96　　年　　5 　　月　　31　　日
                  民事第一庭審判長法　官　陳邦豪
                                  法  官  朱漢寶
                                  法  官  蔡和憲
以上正本係照原本作成。
本判決不得上訴。
中　　華　　民　　國　　96　　年　　5 　　月　　31　　日
                                  書記官  吳文雄
